【裁判字號】    91,易,264
【裁判日期】    920814
【裁判案由】    竊佔
【裁判全文】
臺灣臺東地方法院刑事判決                          九十一年度易字第二六四號
    公  訴  人  臺灣台東地方法院檢察署檢察官
    被      告  丁○○
    選任辯護人  劉秀真律師
右列被告因竊佔案件，經檢察官提起公訴 (九十年度偵字第九六二號)，本院判決如
左：
    主  文
丁○○違反在他人山坡地內，不得擅自占用之規定，處有期徒刑捌月，緩刑貳年，緩
刑期內付保護管束。埋設於如附圖所示地號一一四二、一一四二之一號之塑膠水管沒
收。
    事  實
一、丁○○明知坐落台東縣海端鄉○○段地號一一四二、一一四二之一號土地，並非
    其所有之土地，係丙○○○、乙○○、甲○○所共有，並均經台灣省政府公告為
    山坡地，屬山坡地保育區，竟意圖為自己不法之利益，於民國（下同）八十九年
    間某日，於未經土地所有權人丙○○○、乙○○、甲○○同意下，僱請不知情之
    挖土機司機傳錦鴻，以挖土機在上開地號一一四二、一一四二之一號二筆土地上
    開挖埋設如附圖所示長約四百公尺、直徑七點五分之塑膠水管，擅自占用前開土
    地，供己養雞使用。
二、案經丙○○○、乙○○、甲○○訴由台東縣警察局關山分局報告台灣台東地方法
    院檢察署檢察官偵查起訴。
    理  由
一、訊據被告丁○○固不否認有於前揭時、地僱請證人傳錦鴻挖土埋設塑膠水管之事
    實，惟辯稱：我不知道那是山坡地，不知道有佔到私人的土地，八十九年埋設管
    線時，因為要經過產業道路，所以我向鄉公所的陳信霖申請，陳信霖說只要埋一
    埋回復原狀就好了，我以為是鄉○○○○○道路，所以就沒有再經過地主的同意
    云云。經查：
（一）被告未經告訴人丙○○○、乙○○、甲○○之同意，擅自將塑膠水管埋設於上
      開地號土地，長度約為三百四十九公尺，而上開土地係屬告訴人丙○○○、乙○○、甲○○三人共有，且為山坡地保育區等事實，業據告訴人丙○○○、乙○○、甲○○於警詢、偵查中指訴綦詳，並有附卷之台東縣關山地政事務所一
      一四二及一一四二之一地號土地複丈成果圖一紙、土地登記簿謄本二紙、現場
      相片多幀可資佐證。
（二）本件被告埋設之水管並非全部均在產業道路上，且倘埋設水管經過私人土地，
      仍要經過所有權人同意乙節，迭據證人陳信霖於偵查中證述明確。被告於七十
      二年間即曾於上開地號土地內埋設另條水管，且有徵得當時所有權人邱貴來之
      口頭同意一情，業據被告供承不諱，並經證人劉家安於警詢時證述明確，則被
      告既於七十二年間即曾於上開土地內埋設水管，且亦知須徵得地主之同意，顯
      見被告對於上開地號土地之位置及屬何人所有應甚明瞭。其於八十九年間埋設
      本件之水管時，既然亦係經由上開地號之土地埋設之，則其豈有不知土地係屬
      他人所有，且須徵得他人同意始得為之之理？參以被告於本院審理時復自承：
      我要埋設水管之前，有去找丙○○○他們，他說考慮看看，跟他兒子商量看看
      ，沒有答應我，有人告訴我那是產業道路，我就去問鄉公所等語屬實。觀其所
      言，其既於埋設水管之前尚曾探詢土地所有權人之意見，益徵其明知埋設水管
      之上開地號土地係屬他人所有，亦足認其尚未取得他人同意即行埋設水管，則
      其既明知土地係屬他人所有，亦知悉須探求所有權人之同意，然竟於未得所有
      權人同意前即行埋設水管，足證其為自己不法利益而占用上開土地之意圖已甚
      明顯。
（三）綜上所述，足認被告明知前開土地係屬他人所有，其須徵得所有權人同意方能
      使用，其未取得前開土地之使用權利，竟仍擅自於其上占用乙節無訛。是被告
      所辯，顯係卸責之詞，不足採信。本件事證明確，被告犯行洵堪認定。
二、核被告所為，係違反山坡地保育利用條例第十條之規定，應依同條例第三十四條
    第一項論處。又按山坡地保育利用條例第三十四條第一項之罪，係刑法第三百二
    十條第二項竊佔罪之特別規定，依特別法優於普通法之法律競合關係，即應擇一
    適用山坡地保育利用條例第三十四條第一項之規定論處（八十六年度台上字第二
    九五六號判決要旨參照）。起訴書雖記載被告係涉犯刑法第三百二十條第二項之
    竊佔罪，惟經蒞庭檢察官於九十二年七月三十一日於本院審理時到庭更正，並據
    以論告（見審判筆錄），依檢察一體原則，應以蒞庭檢察官到庭更正之山坡地保
    育利用條例第三十四條第一項為檢察官所引應適用之法條，故本件已無變更起訴
    法條之問題，併此敘明。爰審酌被告因一時貪念，致罹刑典，犯罪情節尚屬輕微
    ，已與告訴人調解成立，此有調解筆錄在卷可按，且犯罪後態度良好等一切情狀
    ，量處如主文所示之刑。又被告前未曾受有期徒刑以上刑之宣告，有臺灣高等法
    院被告全國前案紀錄表乙紙在卷可按，其因一時失慮，致罹刑章，經此刑之宣告
    後，當知所警惕而無再犯之虞，本院因認所宣告之刑以暫不執行為適當，爰併宣
    告緩刑二年，用啟自新。惟為加強其法律觀念，預防再度犯罪，並提供必要之協
    助及督促，認有加以保護管束之必要，爰併依刑法第九十三條第一項規定，宣告
    緩刑期內付保護管束，俾由觀護人予以適當之督促。又埋設於如附圖所示地號一
    一四二、一一四二之一號之塑膠水管，係屬工作物，應依山坡地保育利用條例第
    三十四條第五項併予宣告沒收。
據上論斷，應依刑事訴訟法第二百九十九條第一項前段，山坡地保育利用條例第三十
四條第一項、第五項，刑法第十一條前段、第七十四條第一項、第九十三條第一項，
判決如主文。
本案經檢察官戊○○到庭執行職務。
中      華      民      國    九十二    年      八    月      十四      日
                                        臺灣臺東地方法院刑事庭
                                            審判長法  官  蔡勝雄
                                                  法  官  陳筱蓉
                                                  法  官  蔡世芳
右正本證明與原本無異。
如不服本判決，應於判決送達後十日內向本院提出上訴狀。（須附繕本）
「切勿逕送上級法院」
                                                  書記官  陳美鄉
中      華      民      國    九十二    年      八    月      十九      日
附記：
山坡地保育利用條例第三十四條第一項、第五項：
違反第十條規定者，處六月以上五年以下有期徒刑，得併科新台幣六十萬元以下罰金
。
犯本條之罪者，其墾殖物、工作物、施工材料及所使用之機具沒收之。


司法院資訊處製作；財團法人民間司法改革基金會備份。
